臺灣高等法院高雄分院刑事判決　　　　 93年度上訴字第925號
上　訴　人　臺灣高雄地方法院檢察署檢察官
被　　　告　乙○○
指定辯護人　本院甲設辯護人　 孫妙岑
上列上訴人因被告違反槍砲彈藥刀械管制條例案件，不服臺灣高
雄地方法院93年度訴字第186 號中華民國93年7月15日第一審判
決（起訴案號：臺灣高雄地方法院檢察署92年度偵字第22446 號
），提起上訴，本院判決如下：
     主  文
上訴駁回。
     理  由
一、甲訴意旨略以：被告乙○○明知未經主管機關許可，不得無
    故持有槍砲、子彈及槍砲、彈藥之主要組成零件，竟於民國
    92年9 月前某日，在高雄市○○區○○里○○○路279 號住
    處，自已故之堂兄「陳彥甫」處收受下述之槍砲、子彈及主
    要組成零件，並藏放在其上開住處，嗣於同年11月3 日16時
    許，為警持搜索票在上址查獲，並於該址2 樓佛堂左側扣得
    藍色工具袋乙個（內裝有仿COLT廠MK IV/SERIE'S 70型半自
    動手槍製造之改造玩具手槍乙支『槍枝管制編號：00000000
    00號，手槍槍管內阻鐵改造，具有殺傷力』、子彈成品8 發
    『試射7 發、1 發無法擊發，其中2 顆可擊發，具有殺傷力
    』、子彈半成品9 發、改造手槍工具4 支、火藥『毛重0.6
    甲克』）、並於該址1 樓樓巷梯轉角處查獲改造手槍之主要
    組成零件槍身架1 支、改造彈匣乙個、子彈半成品乙發。因
    認被告涉有槍砲彈藥刀械管制條例第11條第4 項之持有其他
    槍砲罪嫌、同條例第12條第4 項之持有子彈及同條例第13條
    第4 款未經許可無故持有槍砲、彈藥之主要組成零件罪嫌云
    云。
二、甲訴人認被告涉有前揭罪嫌，係以被告供述知悉該扣案物品
    置放在該處及槍彈鑑定書乙紙暨查獲現場照片等證據資料，
    為其論斷之依據。訊據被告堅決否認有何被訴之犯行，辯稱
    ：扣案的物品不是我的。是我堂哥陳彥甫生前留下來的。我
    本來也不知道東西放在那裡，是我92年9 月間阿甲過逝清理
    家裡面的時候知道的。我知道的時候也不敢拿去繳，清理的
    時候我有拿出來看，但是我沒有拿出來用。工具是本來就用
    藍色工具袋裝好的等語。
三、按「犯罪事實應依證據認定之，無證據不得認定犯罪事實」
    、「不能證明被告犯罪者，應諭知無罪之判決」，刑事訴訟
    法第154 條第2 項、第301 條第1 項分別定有明文。又事實
    之認定，應憑證據，如未能發現相當證據，或證據不足以證
    明，自不能以推測或擬制之方法，為裁判基礎（最高法院40
    年台上字第86號判例參照）；且認定犯罪事實所憑之證據，
    雖不以直接證據為限，間接證據亦包括在內，然而無論直接
    證據或間接證據，其為訴訟上之證明，須於通常一般之人均
    不致有所懷疑，而得確信其為真實之程度者，始得據為有罪
    之認定，倘其證明尚未達到此一程度，而有合理之懷疑存在
    而無從使事實審法院得有罪之確信時，即應由法院為諭知被
    告無罪之判決（最高法院76年台上字第4986號判例參照）。
四、經查：
  (一)查獲地點即高雄市○○區○○里○○○路279 號處，為四合
    院式之建築結構，設藉複雜，而「陳彥甫」即被告之堂兄，
    確亦曾
    小港區戶政事務所高市小戶字第931826號函有關高雄市○○
    區○○里○○○路279 號該處之全戶
    警察局林園分局所繪製之現場勘查圖〔附於92年度聲搜字第
    1647號案卷〕等在卷可參；是被告所辯扣案之物是陳彥甫所
    有，陳彥甫偶爾會回來走動等語，尚非不可採信。
  (二)又證人廖國財即高雄縣政府警察局林園分局刑事組員警於原
  　審審理時證稱：查獲當時被告表示是他一位已故堂兄陳彥甫
    所有，以前住在他家。查獲地點四合院佛堂二樓的樓梯轉角
    有1 個袋子，面對佛堂左側，袋子裡面有改造９０手槍、子
    彈8 發、半成品10發，其中1 發在1 樓查獲。還有改造手槍
    工具4 支、火藥0.6 甲克。1 樓樓梯轉角旁查獲改造手槍彈
    匣、槍身架。佛堂是住在四合院的人都可以出入的地方；查
    扣袋子的外觀沾有灰塵。查獲的地點是角落，是比較有灰塵
    的地方。查獲的袋子可能有一段時間沒有打開過，但沒有辦
    法判斷多久沒有人去動。查獲的工具都是擦拭槍械的工具。
    沒有查獲其他改造工具，當時有搜查他房間、天花板及鴿舍
    沒有查獲物品等語。足徵本件查獲地點是在1 處四合院內佛
    堂且是家族人員可以自由出入之地點已明。而持有槍彈為違
    法之事，且手槍、彈藥價值甚高，如為被告所有或其知悉是
    陳彥甫死亡後，有持有該槍彈之意，其為防止他人知悉或再
    被人發覺隨意取走，理應會移置於其臥室或較隱密處所，豈
    會發覺該物後仍隨處置放在1 處家族成員人人可以進出即靠
    佛堂之樓梯旁處，且長久未加以理會，而有塵灰沾滿之外樣
    ，顯不合常情，足見被告雖是知悉有上開扣案之違禁物品置
    放在該處，惟因並非其所有，亦無持為己有之意，即未加以
    理會該物甚明。是縱被告因曾打掃屋內之際發覺佛堂處有堂
    兄陳彥甫生前遺留之槍砲，惟尚難以被告住在佛堂旁之房間
    內，即認有持有槍枝之犯意，是自難以非法持有槍枝、子彈
    及主要組成零件等罪相繩。
  (三)證人吳文安於93年1 月26日，在高雄市政府警察局小港分局
    漢民派出所之詢問筆錄指稱：我於93年1 月24日19時許，和
    乙○○進入他家，他就從2 樓神明桌抽屜夾縫內取出９０手
    槍乙把及12發子彈，並進入臥室內擦拭把玩，我確信他持有
    ９０手槍等語（見原審90年聲搜字第137 號卷第2 頁）。而
    小港分局乃依其指述向原審聲請搜索票，並於翌日前往被告
    之住處，並無搜索到任何槍彈等情，已據證人即執行搜索警
    員吳駿傑於本院調查中結證屬實（見本院卷第68、69頁），
    並有搜索票，搜索筆錄在卷可稽，足見證人吳文安上開指述
    與事實不符。又本件扣案之槍彈等物，係高雄縣政府警察局
    林園分局於92年11月3 日，持原審核發之搜索票至被告之住
    處所查獲，有搜索筆錄附於警卷可考。足見證人吳文安之上
    開指述亦與本案無涉，是證人吳文安上開證詞，尚難採為不
    利於被告之認定，併此敘明。
五、綜上所述，被告所辯上情，尚堪採信。此外，復查無其他證
    切之證據足證被告有甲訴人所指之犯行，依前開判例之意旨
    ，應認不能證明被告犯罪，則原審所為被告無罪之諭知，尚
    無不當，甲訴人上訴意旨，仍執陳詞，指摘原判決不當，經
    核難認有理由，應予駁回。
據上論斷，應依刑事訴訟法第368條，判決如主文。
本案經檢察官彭南雄到庭執行職務。
中　　華　　民　　國　　94　　年　　1 　　月　　6 　　日
　　　　　　　　　刑事第三庭    審判長法　官　周賢銳
                                      法　官  黃建榮
                                      法　官  謝宏宗
上正本證明與原本無異。
檢察官如不服本判決應於收受本判決後10日內向本院提出上訴書
狀，其未述上訴理由者，並得於提起上訴後10日內向本院補提
理由書狀（均須按他造當事人之人數附繕本)「 切勿逕送上級法
院」。
中　　華　　民　　國　　94　　年　　1 　　月　　10  　日
                                      書記官  賴梅琴
Ｈ
